【裁判字號】    92,台上,511
【裁判日期】    920129
【裁判案由】    殺人未遂
【裁判全文】
最高法院刑事判決                                九十二年度台上字第五一一號
    上  訴  人  甲○○
    選任辯護人  陳鄭權律師
右上訴人因殺人未遂案件，不服台灣高等法院中華民國九十一年十月三日第二審更審
判決（九十一年度上更(二)字第三五七號，起訴案號：台灣桃園地方法院檢察署八十五
年度偵字第八八八六號），提起上訴，本院判決如左：
    主  文
原判決撤銷，發回台灣高等法院。
    理  由
本件原判決認定上訴人甲○○因告訴人黃承富申請在桃園縣八德市竹圍里大火房一之
一號旁之農地駕設電線桿，準備輸電供應其新蓋農舍之用，認該架設之電線桿影響其
出入。乃於民國八十五年七月十三日上午十時許前往阻止，而與黃承富發生激烈口角
。詎竟回家取出其所有之屠刀一把返回，基於殺人之犯意，將屠刀自護套中拔出，並
將護套棄於田旁，舉刀追殺黃承富達百餘公尺，黃承富邊持扁擔相抗，邊逃入農田旁
之竹林內而倒於地上。上訴人見狀即持前開屠刀，朝其頭頂要害部位猛砍二刀，其中
第一刀致其頭部頂骨骨折併頭皮裂傷七〤二〤一公分之切割傷；第二刀幸經黃某以左
手按住頭頂之傷口，以右手撥掃擋開第二刀，適其右前臂擋住刀背以保護其頭部，致
右前臂腫痛約二公分。黃某奮力爬起向趕至之胞弟黃承福求援。經黃承福將其抱住送
醫急救，始倖免於難等情。因而將第一審判決撤銷，改判論處上訴人殺人未遂罪刑，
固非無見。
惟查：(一)原判決雖於理由內引用證人即處理告訴人急診之醫師李俊達於原審調查時之
證言，認定告訴人所受之頭頂部切割傷，應係刀器所造成，而非菜刀帶刀鞘之鈍器所
造成等情。但依據證人李俊達於原審證稱：「其實接觸到這個病患的是一個實習醫師
，我是急診室的醫師，就這個病歷看來，他是寫不規則的切割傷，因為力道很大，所
以有頭骨的骨折；所以這應該是銳器傷，不是鈍器傷」、「雖然是銳器傷，因為頭部
是緊繃的皮膚，皮膚下有骨頭，頭皮受傷，緊繃的皮膚裂開，所以會有不規則狀況。
而且造成銳器傷的器具包含很大。」（見原審上更(二)卷第一五八頁）證人所稱「造成
銳器傷的器具包含很大」，究何所指？原審調查時雖問證人：「（刀背所致的傷是否
算是銳器傷？刀子帶著刀鞘所致的傷是否為銳器傷？）這些都應該是鈍器傷。」（見
同上卷第一五九頁）但依調查筆錄之記載，原審並未調取該扣案之證物提示供證人辨
認參考，則證人對於此部分之認知及判斷，是否與本件事實完全相符而足供參考？況
李俊達並非處理告訴人受傷之醫師，而是依據病歷之記載為判斷，其判斷與實情是否
完全一致？另依檢察官之勘驗筆錄之記載：「……，菜刀另附塑膠刀鞘長三六公分，
寬九公分，刀鞘邊緣平滑，……」（見偵查卷第三十一頁）該刀鞘之邊緣既然平滑，
有無可能造成告訴人頭頂部之傷勢？該刀鞘有無沾染被害人血跡或毛髮？又如以銳利
之屠刀砍殺人之頭部是否可能造成「不規則」之切割傷，有無必要檢附扣案之菜刀及
刀鞘與告訴人之病歷資料，送法醫研究所鑑定告訴人頭部之傷勢是否可能係扣案之菜
刀或屠刀或刀鞘所造成？上開事實尚非明確，此與上訴人是否存有殺人犯意攸關，原
判決未再詳予調查審酌，遽行判決，尚嫌速斷，自難昭折服。(二)原判決以上訴人行兇
用之屠刀一把，係上訴人所有供犯殺人罪所用之物，雖未經扣案，惟並無證據顯示業
已滅失，而依刑法第三十八條第一項第二款之規定宣告沒收等情。但上訴人僅承認持
扣案有護套之菜刀行兇，自始否認持有該把屠刀殺害告訴人，而原判決認定該把屠刀
為上訴人所有，並未敘明其所憑之證據及其認定之理由，自有判決不備理由之違法。
上訴意旨執以指摘原判決不當，非無理由，應認仍有發回更審之原因。
據上論結，應依刑事訴訟法第三百九十七條、第四百零一條，判決如主文。
中      華      民      國    九十二    年      一      月    二十九    日
                              最高法院刑事第六庭
                                  審判長法官  吳  雄  銘
                                        法官  池  啟  明
                                        法官  石  木  欽
                                        法官  郭  毓  洲
                                        法官  吳  三  龍
      右正本證明與原本無異
                                              書  記  官
中      華      民      國    九十二    年      二      月      十      日


司法院資訊處製作；財團法人民間司法改革基金會備份。
